臺灣花蓮地方法院刑事裁定
110年度撤緩字第58號
聲  請  人  臺灣花蓮地方檢察署檢察官
受  刑  人  吳怡臻





上列聲請人因受刑人犯詐欺案件（臺灣臺北地方法院109年度審
訴字第928號），聲請撤銷緩刑之宣告（110年度執聲字第337號
），本院裁定如下：
    主  文
聲請駁回。
    理  由
一、聲請意旨略以：受刑人吳怡臻因詐欺案件，經臺灣臺北地方
    法院於民國109年9月30日以109年度審訴字第928號判決判處
    有期徒刑6月(共2罪)，應執行有期徒刑8月，緩刑4年，並應
    履行如附表所示之負擔。惟經告訴人劉南森陳報，受刑人至
    110年7月僅支付9000元，核該受刑人所為，合於刑法第75條
    之1第1項第4款所定得撤銷緩刑宣告之原因，足認原宣告之
    緩刑難收其預期效果，而有執行刑罰之必要，爰依刑事訴訟
    法第476條之規定聲請撤銷受刑人前揭緩刑宣告等語。
二、按緩刑之宣告應撤銷者，由受刑人所在地或其最後住所地之
    地方法院檢察官聲請該法院裁定之，刑事訴訟法第476條定
    有明文。次按被告之住所、居所或所在地，係以案件繫屬於
    法院之日為準（最高法院48年台上字第837號判例、81年度
    台上字第876號裁判要旨參照）；至於何謂「住所」，刑事
    訴訟法雖未有所定義，然按依一定之事實，足認以久住之意
    思，住於一定之區域者，即為設定其住所於該地，此為民法
    第20條所明定，是我國民法關於住所之設定，兼採主觀主義
    及客觀主義之精神，必須主觀上有久住一定區域之意思，客
    觀上有住於一定區域之事實，該一定之區域始為住所，並不
    以戶籍登記為要件，蓋戶籍法僅為戶籍登記之行政管理規定
    ，戶籍地址乃係依戶籍法所為登記之事項，並非認定住所之
    唯一標準（最高法院93年度台抗字第393號裁判要旨參照）
    。
三、經查：
（一）本件受刑人因詐欺案件，經臺灣臺北地方法院於109年9月
      30日以109年度審訴字第928號判決判處有期徒刑6月(共2
      罪)，應執行有期徒刑8月，緩刑4年，並應履行如附表所
      示之負擔等情，有上開判決書、臺灣高等法院被告前案紀
      錄表在卷可憑，應堪認定。而觀諸臺灣臺北地方法院109
      年度審訴字第928號判決可知，受刑人於該案陳報之居所
      係於新北市永和區，而受刑人戶籍地址自89年11月16日遷
      入花蓮縣吉安鄉太昌路戶籍址後，至本院為本件裁定時止
      ，均未曾變動，且均未有何在監在押情形，而聲請人向本
      院為受刑人撤銷緩刑宣告之聲請，係於110年10月18日繫
      屬本院等節，亦有上開判決書、個人戶籍資料（完整姓名
      ）查詢結果、臺灣高等法院被告前案紀錄表、臺灣花蓮地
      方檢察署110年10月16日花檢和丙110執聲337字第1109017
      885號函各1份可查。
（二）然揆諸首揭說明，戶籍地址僅係戶政機關依戶籍法所為之
      行政登記，為一戶籍管理措施，並非認定住所之唯一標準
      ，本件經臺灣花蓮地方檢察署檢察官囑警送達執行傳票並
      查訪受刑人花蓮縣吉安鄉戶籍地居住情形，可知員警於11
      0年9月18日查訪受刑人花蓮縣吉安鄉戶籍地時，受刑人阿
      姨表示受刑人不住在戶籍地，住在台北，詳細地址未知，
      亦無聯繫方式等情，有臺灣花蓮地方檢察署110年9月9日
      花檢和丙110執緩助17字第1109015598號函附花蓮縣警察
      局吉安分局太昌派出所現場查訪紀錄表1份可查，則以受
      刑人遭撤銷緩刑之本案陳報居住地點係於新北市，乃至於
      本案確定後經警查訪受刑人戶籍地之狀況後，亦經親人表
      示其住於北部，足認受刑人業以北部地區而非花蓮縣為其
      社會生活領域範圍，是以，衡諸受刑人現時客觀上既未實
      際住居於其戶籍地，且社會生活領域範圍已係位在北部地
      區，主觀上當同難認其仍有久住於己身戶籍地之意思，則
      本院顯無從以受刑人戶籍地花蓮縣吉安鄉戶籍地即為其「
      最後住所地」之認定。
（三）綜上所述，本院非受刑人所在地或其最後住所地之地方法
      院，揆諸刑事訴訟法第476條規定，要無管轄權，是聲請
      人誤向本院為本件撤銷緩刑宣告之聲請，於法即有未合，
      應予駁回。
四、依刑事訴訟法第220條，裁定如主文。
中　　華　　民　　國　　110 　年　　10　　月　　19　　日
                  刑事第四庭    法  官  高郁茹
上列正本證明與原本無異。
如對本裁定不服，應於送達後5日內，向本院提出抗告狀（應抄
附繕本）。　　
中　　華　　民　　國　　110 　年　　10　　月　　21　　日

                                書記官  林怡玉
附表：
編號 告訴人 被告應支付予告訴人之損害賠償  1 劉南森 被告吳怡臻應給付告訴人劉南森新臺幣（下同）9萬元，給付方法如下：自109年10月起，按月於每月15日前給付3千元至告訴人劉南森指定之中華郵政儲金帳戶（為保障個人隱私，帳號詳卷內筆錄），至全部清償完畢為止，如有一期不履行，視為全部到期（此為被告與告訴人於109年8月11日在本院成立之訴訟上和解約定）。  2 陳金杉 被告吳怡臻應給付告訴人陳金杉12萬元，給付方法如下：自109年10月起，按月於每月15日前給付3千元至告訴人陳金杉指定之玉山銀行帳戶（為保障個人隱私，帳號詳卷內筆錄），至全部清償完畢為止，如有一期不履行，視為全部到期（此為被告與告訴人於109年9月9日在本院成立之訴訟上和解約定）。